最高法院刑事判決　　　　　　九十四年度台上字第三二二二號
　　上　訴　人　甲○○
　　　　　　　　　　　　18號.
上列上訴人因偽造有價證券案件，不服台灣高等法院台中分院中
華民國九十四年四月七日第二審更審判決 (九十四年度重上更(五)
字第一一號，起訴案號：台灣台中地方法院檢察署八十五年度偵
字第一五九三三號)，提起上訴，本院判決如下：
    主  文
上訴駁回。
    理  由
按刑事訴訟法第三百七十七條規定，上訴於第三審法院，非以判
決違背法令為理由，不得為之。是提起第三審上訴，應以原判決
違背法令為理由，係屬法定要件。如果上訴理由狀並未依據卷內
訴訟資料，具體指摘原判決不適用何種法則或如何適用不當，或
所指摘原判決違法情事，顯與法律規定得為第三審上訴理由之違
法情形，不相適合時，均應認其上訴為違背法律上之程式，予以
駁回。本件上訴人甲○○上訴意旨略稱：(一)、原判決事實認定，
上訴人有偽造並行使發票人為港澳葡京造財集團─台灣支部唐聖
德、發票日、到期日均為民國八十五年八月八日、面額新台幣（
下同）六百二十萬一千元之本票。依其理由之說明，係以被害人
洪茂泉於更審前指證，曾收到上訴人（自稱唐副總）假冒「港澳
葡京造財集團─台灣支部唐聖德」名義所偽造之葡字第二二六八
號面額六百二十萬一千元之本票傳真一張，並有該本票影本在卷
可稽；上訴人亦承認：「（偽造本票給被害人）約有二、三人」
，足見上訴人確有參與該面額六百二十萬一千元（及另紙一千萬
元）本票之偽造，以為論據。惟原判決所引用，上訴人承認：「
（偽造本票給被害人）約有二、三人」之供述，上訴人僅承認將
偽造之本票寄給被害人，並未承認偽造該六百二十萬一千元本票
。況依洪茂泉之指證，祇能證明確有收到該偽造本票之傳真，非
但無法證明上訴人有偽造之行為，且傳真本票亦不屬行使之行為
。又原判決既認定，共犯「陳振郎」於上訴人加入該詐騙集團之
前，已先偽造唐聖德名義之授權證書、契約書等。顯見「陳振郎
」於上訴人參與犯罪之前，即已偽造唐聖德名義之私文書。故上
訴人於參與犯罪時，雖自稱「唐副總」，但不能據此即認定上訴
人偽造唐聖德名義之本票。原判決所為論斷，有證據上之理由矛
盾及適用法則不當之違法。(二)、原判決事實認定，上訴人與「陳
振郎」共同偽造唐聖德之印章，但並未於理由欄內說明其所憑之
依據，亦有理由不備之違誤。(三)、原判決事實認定，本件詐欺所
得大多由上訴人與「陳振郎」取得，但並未於理由欄內說明其所
憑之依據，亦有理由不備之違誤云云。
惟查：原判決綜合全案卷證資料，本於事實審法院之推理作用，
認定上訴人確有夥同自稱「陳振郎」者，共同基於常業詐欺、煽
惑他人犯罪、行使偽造私文書及意圖供行使之用而偽造有價證券
之概括犯意，冒用他人名義租用房屋、開設帳戶、裝設大量電話
並僱用已判刑確定之職員鄭淑萍等多人，組成詐騙集團，以偽造
文書、偽造有價證券之方式，假冒「港澳葡京造財集團─台灣支
部」名義，以販賣六合彩明牌為名行詐欺之實，使被害人唐李阿
花等五十七人陷於錯誤而交付財物（詳如原判決附表一所示）等
情。乃撤銷第一審關於上訴人部分之判決，依牽連犯從一重改判
論處上訴人共同連續意圖供行使之用，而偽造有價證券罪刑，已
詳細說明其所憑之證據及認定之理由。且查：(一)、共同正犯，於
犯意聯絡範圍內，應對犯罪之全部事實負責。本件關於偽造本票
部分，原判決事實係認定：上訴人與「陳振郎」共同連續偽造發
票人為港澳葡京造財集團─台灣支部謝福來、發票日八十五年七
月九日、到期日八十五年九月十五日、面額一千萬元之本票；及
發票人為港澳葡京造財集團─台灣支部唐聖德、發票日、到期日
均為八十五年八月八日、面額六百二十萬一千元之本票各一紙，
供為詐財之用。其後並由上訴人將上開一千萬元本票寄送給被害
人楊慈心、將六百二十萬一千元本票傳真給被害人洪茂泉，藉以
行騙。理由並說明，上訴人已經承認，到書局購買空白本票，再
偽刻謝福來印章以港澳葡京造財集團─台灣支部（謝福來）名義
（偽造本票）郵寄給被害人以騙取信任；核與被害人楊慈心所供
情節相符。原審將該一千萬元本票連同上訴人書寫之筆跡、平日
之筆記本等送請鑑定結果，亦認本票上筆跡與上訴人書寫之筆跡
、平日筆記本上之字跡，其「個性、慣性、特徵、筆劃關連及組
織方式均相同」，有憲兵學校九十三年一月二日堅研字第○九三
○○○○○一三號函所檢附之檢驗鑑定書在卷可資證明。又被害
人洪茂泉亦收到上訴人（自稱唐副總）假冒「港澳葡京造財集團
─台灣支部唐聖德」名義所偽造之葡字第二二六八號面額六百二
十萬一千元之本票傳真一張，已據洪茂泉指證在卷，並有該本票
影本在卷可稽。上訴人亦承認：「（偽造本票給被害人）約有二
、三人」，且承認有傳真該張六百二十萬一千元本票給洪茂泉。
足見上訴人確有參與上開面額一千萬元、六百二十萬一千元本票
之偽造，且已寄發或傳真予被害人藉以行騙。因認上訴人與「陳
振郎」關於偽造並行使本票部分，確有犯意聯絡及行為分擔。上
訴人辯稱未參與該六百二十萬一千元本票之偽造，不足採信等情
綦詳。按上訴人與「陳振郎」既基於共同犯罪之意思而偽造本票
，並已分擔部分犯罪行為，即應對全部犯罪事實負責。上訴意旨
對於原判決此部分之論斷，究竟如何違背法令，並未依據卷內資
料為具體之指摘，仍執陳詞，就原判決已說明事項及屬原審採證
認事職權之適法行使，持憑己見為不同之評價，並非適法之第三
審上訴理由。至於上訴人將偽造之六百二十萬一千元本票傳真給
洪茂泉藉以行騙部分，顯然已就該本票之內容以假充真，而有所
主張，即已達於行使之程度。上訴意旨亦憑己見，辯稱不屬於行
使云云，亦非適法之第三審上訴理由。(二)、原判決事實記載，詐
欺所得大多由「陳振郎」及上訴人取得，職員楊曉宗等多人受僱
之酬勞，則由上訴人負責發給。理由亦已說明，上訴人在現場全
權負責處理詐欺集團之事務，已操控全局，其參予犯罪之事務既
深且廣，在台灣支部之職員幾乎全由上訴人面試僱用，薪水亦向
上訴人領取，業據上訴人及其餘已判刑確定之共犯一致供明在卷
，足見上訴人在詐騙集團係擔任重要之角色。且其加入該詐欺集
團後之所得，已花費在生活支出，亦據上訴人供承在卷，因認應
成立常業詐欺罪（見原判決第十三頁、第十五頁）。依其理由之
說明，上訴人既已操控全局，並負責發放薪水，則詐欺所得顯然
在「陳振郎」及上訴人掌控中，至於「陳振郎」與上訴人之間如
何分贓，與本件犯罪並無影響。其事實之記載，與理由之說明，
兩相一致。上訴意旨泛言指摘理由不備云云，亦非適法之第三審
上訴理由。綜上所述，上訴意旨對於偽造有價證券、常業詐欺部
分所為之指摘，顯與法律規定得為第三審上訴理由之違法情形，
不相適合；關於偽造文書部分，則未具體指摘（對於偽造印章部
分之指摘詳後述）。其上訴違背法律上之程式，應予駁回。又裁
判上一罪案件之重罪得提起第三審上訴，其輕罪部分雖不得上訴
，依審判不可分原則，第三審法院亦應併予審判，但以重罪部分
之上訴合法為前提，如該上訴為不合法，第三審法院既應從程序
上予以駁回，而無從為實體上判決，對於輕罪部分自無從適用審
判不可分原則，併為實體上審判。按刑事訴訟法第三百七十六條
所列各罪之案件，經第二審判決者，不得上訴於第三審法院，為
該法條所明定。本件上訴人煽惑他人犯罪部分，原審係論以刑法
第一百五十三條第一款之罪，並認與偽造有價證券（含裁判上一
罪之常業詐欺、偽造文書）有方法結果之牽連關係，從一重依偽
造有價證券罪處斷；另偽造印章部分（屬於刑法第二百十七條第
一項之罪），為偽造有價證券、偽造文書之部分行為，不另論罪
。而煽惑他人犯罪及偽造印章罪，均屬刑事訴訟法第三百七十六
條第一款之案件，依上開說明，既經第二審判決，自不得上訴於
第三審法院。本件偽造有價證券（含裁判上一罪之常業詐欺、偽
造文書）部分之上訴為不合法，無從為實體上審理，已如前述，
則對於輕罪之煽惑他人犯罪、偽造印章部分，自無從適用審判不
可分原則，併為實體上審判，亦應從程序上予以駁回。
據上論結，應依刑事訴訟法第三百九十五條前段，判決如主文。
中　　華　　民　　國　九十四　年　　六　　月　 十六 　日
                      最高法院刑事第十二庭
                          審判長法官  謝　俊　雄
                                法官  陳　世　雄
                                法官  蘇　振　堂
                                法官  吳　信　銘
                                法官  徐　文　亮
      本件正本證明與原本無異
                                      書  記  官
中　　華　　民　　國　九十四　年　　六　　月　 二十 　日
                                                      Ｅ
